【裁判字號】    86,自,524
【裁判日期】    890113
【裁判案由】    詐欺
【裁判全文】
臺灣臺北地方法院刑事判決                          八十六年度自字第五二四號
    自  訴  人  庚○○
    自訴代理人  楊俊雄律師
    被      告  己○○
                丙○○
右列被告因詐欺案件，經自訴人提起自訴及台灣台北地方法院檢察署檢察官依刑事訴
訟法第三百二十三條第二項移送併辦（八十五年度偵字二八五七Ｏ號），本院判決如
左：
    主  文
己○○自訴不受理。
盧碧雲無罪。
    理  由
一、自訴意旨略以：自訴人庚○○係易翔工業有限公司之負責人，經營拖車車體打造
    ，被告乙○○（另行通緝）夥同「楊德成」、「陳冠良」（經查均係假名）與被
    告丙○○等人共同意圖為自己不法之所有，於民國八十四年十二月間，由乙○○
    、「楊德成」與「陳冠良」三人，至嘉義縣水上鄉自訴人公司拜訪，乙○○冒稱
    「李中德」，係泰國華僑，在曼谷經營投資公司，擔任世樂投資集團有限公司總
    裁，「楊德成」係其秘書，「陳冠良」係該公司派駐台灣之負責人，本次來台考
    察台灣投資環境，並稱台灣之房地產目前是投資的最佳時機，請自訴人代為介紹
    購買，閒談之中，乙○○向自訴人詐稱，新加坡政府於近日將公開招標，購買拖
    車一百六十輛，自訴人如果願意提供新台幣（下同）一千萬元之押標金，其有特
    殊管道，保證可取得該標，屆時拖車車體打造部分，將全權委由自訴人打造云云
    ，自訴人不疑有詐，於八十五年一月五日上午九時許，在新加坡將一千萬元交予
    乙○○等人提往投標，當日下午三時許，乙○○即通知自訴人稱已得標，並要求
    自訴人返台後儘速準備後續工作。八十五年一月十日，乙○○又電話告知自訴人
    ，稱前所言至台灣投資房地產一事，因家族反對將資金投入台灣，但其堅持要投
    資台灣之房地產，不得不將其祖母遺留給伊之黃金五十箱，運來台灣變換現金，
    央求自訴人先代為保管該批黃金，且稱所須運費、保險費共美金六十萬元，已繳
    交完畢，此後乙○○即未再連絡，迨同年月十七日，「楊德成」來電告知自訴人
    ，乙○○因心臟病突發住院，致前所交付報關行之美金六十萬元支票無法兌現，
    五十箱黃金現仍留置報關行，請自訴人代為支應，以便該批黃金早日運到台灣，
    自訴人不疑有詐，於翌日（十八日）親赴新加坡，將美金六十萬元交予「楊德成
    」，至元月底，「楊德成」復來電稱該批黃金已運抵台中港，因被海關查獲係走
    私，現正在偵訊中，惟緝私人員暗示可用錢解決，請自訴人代為籌措賄款，同年
    二月二日上午，楊員再來電通知自訴人，稱緝私人員同意，只要自訴人將五百五
    十萬元匯入被告丙○○第一商業銀行（下簡稱第一銀行）西門分行帳戶（帳號：
    一Ｚ000000000號），該批黃金及人均可釋回，要自訴人立即前往匯款
    ，自訴人依指示前往匯款，然事後楊員即未再連絡，五百五十萬元匯款亦於當日
    由丙○○親自前往提領，此後，被告等人即避不見面，音訊杳然，自訴人始知受
    騙。另證人丁○○於八十八年二月二十五日在本院作證時，證稱「我有匯款至丙○○上開帳戶，我也是被詐欺才匯入，是己○○要我匯至丙○○的帳戶，是己○○提供給我卓的帳戶」、「己○○當時自稱是陳志誠」等語，被告丙○○亦供稱
    「有見過己○○，好像是馬來西亞人，他是來向我買東西，他當時對我說姓陳，
    他說他叫小陳」、「也許他們是同夥」等語，顯見己○○亦是共犯，因認被告丙○○、己○○二人均涉犯刑法第三百三十九條第一項詐欺罪嫌云云。
二、按同一案件經檢察官終結偵查者，不得再行自訴，又不得提起自訴而提起者，應
    諭知不受理判決，刑事訴訟法第三百二十三條第一項、第三百三十四條定有明文
    。此所謂之同一案件係指所訴兩案被告相同，被訴之犯罪事實亦屬同一而言，實
    質上一罪固屬同一事實，牽連犯、連續犯、想像競合犯之裁判上一罪者，亦屬同
    一事實，故裁判上一罪中一部分若已偵查終結，其效力及於全部（最高法院八十
    四年度台上字第三二五號判決可資參照）。查被告己○○因自七十七年間起至八
    十六年四月二十五日止，連續詐騙多人財物，業經台灣高等法院台中分院判處有
    期徒刑四年二月（八十六年度上訴字第二七五二號），有判決書一份附卷可佐，
    且該案現仍由最高法院審理中尚未確定，而自訴意旨認被告己○○涉嫌於八十四
    年十二月間至八十五年二月間夥同乙○○、丙○○等人共同詐騙自訴人財物云云
    ，自形式上觀之，自訴人所述被告己○○之犯罪時間，與上揭台灣高等法院台中
    分院所認定己○○之犯罪時間顯有重疊，從而，縱自訴人此部分之指訴屬實，亦
    應與上揭經判決認定之犯罪事實有連續犯之裁判上一罪關係，揆諸上揭說明，其
    犯罪事實之一部分既已經檢察官偵查終結提起公訴，他部分依法即不得再行自訴
    ，是本件自訴人自訴被告己○○之部分於法有違，爰不經言詞辯論，逕為諭知不
    受理之判決。
三、按犯罪事實應依證據認定之，無證據不得推定其犯罪事實。又不能證明被告犯罪
    者，應諭知無罪之判決，刑事訴訟法第一百五十四條、第三百零一條第一項分別
    定有明文。又認定犯罪事實所憑之證據，雖不以直接證據為限，間接證據亦包括
    在內，然而無論直接或間接證據，其為訴訟上之證明，須於通常一般之人不致有
    所懷疑，而得確信其為真實之程度者，始得據為有罪之認定（最高法院七十六年
    台上字第四九八六號判例可資參照）。再按認定不利於被告之事實，須依積極證
    據，苟積極證據不足為不利於被告事實之認定時，即應為有利於被告之認定，更
    不必有何有利之證據（最高法院五十六年度台上字第八Ｏ七號判例可資參照）。
四、訊之被告丙○○堅詞否認有詐欺犯行，辯稱：自訴人庚○○及被告乙○○伊均不
    認識，是以前一位買珠寶的客戶「小陳」「陳啟銘」打電話來說有一筆錢要匯進
    來，要向伊借票，他說他是新加坡華僑，不能開戶，「小陳」共匯入五百五十萬
    元，伊開票領出再在第一銀行交給「小陳」，親朋好友常會要伊幫忙，用伊之帳
    戶，錢匯入伊帳戶再來向伊拿錢云云。經查，
    （一）、自訴人指稱曾遭乙○○、「陳冠良」、「楊德成」等人詐騙，並陸續交
            付金錢等情，固提出「李中德」名片影本、「陳冠良」名片影本、八十
            五年一月四日匯款美金三十六萬六千元（折合新台幣一千萬零二千七百
            八十元）至新加坡之第一商業銀行賣匯水單副本影本、八十五年二月二
            日匯款五百五十萬元至丙○○第一銀行西門分行帳戶之匯款通知單影本
            各一紙附卷可憑，惟依自訴意旨所陳，丙○○僅係提供帳戶供自訴人匯
            入五百五十萬元，與自訴人並未碰面，自訴人於偵訊中亦指稱：未曾見
            過丙○○，她未與伊接觸過，也未向伊施詐等語（詳偵查卷第三十五頁
            反面），據此，丙○○於客觀行為上，顯無向自訴人施以詐術可言。
    （二）、自訴人於八十五年二月二日匯款五百五十萬元至丙○○第一銀行西門分
            行支票存款帳戶後，丙○○即於當日提領該五百五十萬元現金一節，業
            據丙○○所自承，並有第一商業銀行支票存款對帳單一份附卷可憑，而
            訊之丙○○辯稱該五百五十萬元係「陳啟銘」借伊之帳戶匯款，伊並於
            匯款當日提領交付「陳啟銘」其人云云，並提出「陳啟銘」之名片影本
            一紙在卷可佐，惟無法交待「陳啟銘」之年籍資料以供查核，是其此部
            分之供述是否真實，雖非無疑，然衡諸一般經驗，自訴人既指陳乙○○
            、「陳冠良」、「楊德成」等人均係以偽名與之交往，苟此部分之指訴
            屬實，顯見該犯罪集團之成員並不欲暴露其真實身分以避免遭查緝，據
            此，果丙○○與乙○○等人係同夥，其個人焉有甘冒被查獲之危險而提
            供己有帳戶供人匯款之理？是尚難僅憑丙○○提供帳戶之行為，即推認
            丙○○與乙○○等人有犯意之聯絡。
    （三）、自訴代理人雖指稱：丙○○之配偶喻全忠，與乙○○之配偶喻沁妮係同
            姓，其姓氏特殊，因而懷疑丙○○與乙○○係共犯云云，惟查，訊之證
            人喻全忠證稱：伊並不認識乙○○及喻沁妮，亦無親友在新加坡，伊是
            江西省人等語（詳偵查卷第五十二頁反面），並提出戶籍謄本影本一份
            附卷可憑，而經本院向內政部入出境管理局調閱乙○○之入出境資料，
            據該局檢覆之乙○○六十五年一月十九日台灣地區入出境申請書影本所
            示，其上記載其配偶喻沁妮之籍貫為四川省人，有該申請書影本一紙附
            卷可稽，是喻全忠上揭證詞應符真實，洵堪採信，自訴代理人僅執姓氏
            相同一情，即推認丙○○與乙○○間有共犯關係，尚嫌速斷。
    （四）、本院依職權向第一銀行西門分行調閱丙○○上揭支票存款帳戶自八十五
            年一月起之交易明細資料，發現該帳戶自八十五年一月至七月間，每月
            均有百萬元以上之進出紀錄數筆，八十六年一月至八十七年七月間之大
            部分月份，每月亦均有百萬元以上之進出紀錄，有交易明細資料附卷可
            憑，訊之丙○○對於上揭進出紀錄並無法自圓其說，僅辯稱：伊曾借「
            小陳」三、五次帳戶，另有些是還銀行房貸，有些是別人託伊買股票及
            伊借款之資金云云，惟並未能提出充分資料以資佐證，且參諸上揭鉅額
            金錢之支付，多以現金提領，與常情未符，而經本院再向上揭銀行函查
            部分匯款來源、去向並質之丙○○，丙○○亦無法明確交待其與匯款人
            或受匯人間之關係，是其上揭辯稱顯有可疑，足認丙○○應有經常提供
            其帳戶予他人匯款之行為。惟按提供帳戶予他人匯款，並不必然知悉匯
            款人匯款資金之由來，從而，苟非提供帳戶者主觀上即有掩飾、隱匿、
            寄藏他人犯罪所得財物之不法認知，而應依刑法贓物罪或洗錢防制法相
            關規定論究外，尚難認為其有何刑責可言。而參酌卷附第一商業銀行函
            復之部分匯款人資料，十二筆匯款係分由九位匯款人匯入，極其分散，
            其中除戊○○之二筆匯款與另件詐欺案有關外（詳如後述），餘均難認
            與本案有何牽連而有不法之嫌，從而，何能執少數匯款資料之來源不正
            ，即推斷丙○○提供帳戶予人使用之行為，存有掩飾、隱匿、寄藏他人
            犯罪所得財物之不法犯意。
    （五）、證人甲○○、戊○○、丁○○雖證稱遭己○○等犯罪集團之人詐騙，而
            應己○○之要求，於八十年九月間、八十五年一月二十九日、三月十二
            日、七月十七日分別將五百五十萬元、二百萬元、二百七十萬元（以上
            二筆均由戊○○匯款）、二百五十萬元匯入丙○○上揭帳戶等語（詳本
            院八十八年二月二十五日、同年十一月十六日訊問筆錄、同年十二月二
            十三日審理筆理），核與上揭帳戶交易明細相符，此部分之被害事實並
            據上揭台灣高等法院台中分院八十六年度上訴字第二七五二號刑事判決
            （現仍上訴最高法院中）予以採認，惟依該案判決事實所示，己○○等
            人之犯罪手法，係以詐賭之方式向被害人詐財，核與本案自訴人所指述
            乙○○等人之詐欺手法大相逕庭，且經本院提示卷附乙○○之照片影本
            予甲○○、戊○○、丁○○三人辨識，亦據渠等證稱不相識，從而，尚
            難僅執雙方之匯款帳戶均屬丙○○之帳戶，即遽認此二犯罪集團係屬同
            一或互有關係。況參諸甲○○之匯款日期係在八十年九月間，與本案自
            訴人匯款日期相隔數年，苟盧碧雲係屬犯罪集團之成員，焉有可能甘冒
            被查緝之虞而於數年間均使用同一帳戶供人匯款？至盧碧雲供稱曾見過
            己○○其人等語，亦不違常理，蓋二人如不相識，則己○○如何請求盧
            碧雲交付匯入之款項？據此，證人甲○○等三人之匯款行為，除匯款帳
            戶相同外，尚難認為與本案之匯款行為有何關連。
    （六）、盧碧雲雖於本院審理中，對於將上揭帳戶借予他人之情節、次數、原因
            交待不清，惟此或由於不欲將借用人之資料曝光，或恐有違法之虞而不
            願供明其經常出借帳戶之行為，未得而知，惟按被告本無據實陳述之義
            務，從而，苟依其他卷證資料仍不足為其不利之認定，尚難僅執其供詞
            之虛偽而為其有罪之認定，是盧碧雲上揭辯詞雖非可採，亦不足憑為其
            與乙○○等人有不法詐欺犯意聯絡之認定 。
    綜上各情，自訴人所指各項證據，均不足為丙○○犯有詐欺罪之認定，此外，復
    查無其他積極事證足認丙○○涉嫌犯罪，其犯罪尚屬不能證明，自應為無罪之諭
    知。
據上論斷，應依刑事訴訟法第三百三十四條、第三百四十三條、第三百零一條第一項
，判決如主文。
中    華    民    國      八十九      年      一      月      十三      日
                                      臺灣臺北地方法院刑事第七庭
                                          法  官  許  紋  華
右正本證明與原本無異。
如不服本判決，應於判決送達後十日內，向本院提出上訴狀。
                                          書記官  官  碧  玲
中    華    民    國      八十九      年      一      月      十八      日


司法院資訊處製作；財團法人民間司法改革基金會備份。
